【裁判字號】    99,交聲,307
【裁判日期】    990921
【裁判案由】    違反道路交通管理處罰條例聲明異議
【裁判全文】
臺灣花蓮地方法院交通事件裁定         99年度交聲字第307號
原處分機關  交通部公路總局臺北區監理所花蓮監理站
異  議  人
即受處分人  張基億即億恆汽車貨運行
代  理  人  乙○○
上列異議人即受處分人因違反道路交通管理處罰條例案件，對於
交通部公路總局臺北區監理所花蓮監理站於中華民國99年7月9日
所為之處分（案號：花監違字第裁 44-T00000000號)，聲明異議
，本院裁定如下：
    主  文
原處分撤銷。
張基億即億恆汽車貨運行不罰。
    理  由
一、原處分意旨略以：異議人即受處分人張基億即億恆汽車貨運
    行所有之車號986-GB號營業貨運曳引車，連結車號Y8－83號
    之營業半拖車，於民國99年 6月18日凌晨零時17分左右，行
    經台九線公路 439.7公里處（即南興地磅站），未停車過磅
    ，經警在台九線公路 442公里處攔停並掣單舉發「裝載砂石
    、土方未依規定使用專用車輛」之違規行為，原處分機關乃
    依道路交通管理處罰條例第29條之1第1項規定，裁處異議人
    罰鍰新臺幣（下同）6萬元，並記汽車違規紀錄1次等語。
二、異議意旨則以：異議人所有上開車輛所連結之營業半拖車為
    經審驗合格之傾卸式框式車斗，且當日所運送物品為水泥熟
    料，非屬砂石、土方範圍，爰聲明異議，請求撤銷原處分等
    語。
三、按裝載砂石、土方未依規定使用專用車輛或其專用車廂未合
    於規定或變更車廂者，處汽車所有人新臺幣4萬元以上8萬元
    以下罰鍰，並當場禁止通行，道路交通管理處罰條例第29條
    之1第1項定有明文。次查「水泥熟料」經交通部彙徵經濟部
    礦業局、內政部警政署及公路總局等意見，咸認非屬砂石、
    土方範圍，應無道路交通管理處罰條例第29條之1 規定之適
    用一節，有交通部99年8月15日交路字第0990049548號函1份
    附卷為憑。
四、經查：
(一)異議人所有之上開車輛於99年 6月18日凌晨零時17分左右，
    行經台九線公路439.7 公里處（即南興地磅站），未停車過
    磅，經警在台九線公路 442公里處攔停並掣單舉發「裝載砂
    石、土方未依規定使用專用車輛」之違規行為，原處分機關
    乃依道路交通管理處罰條例第29條之1第1項規定，裁處異議
    人罰鍰6萬元，並記汽車違規紀錄1次等情，為異議人所是認
    ，且有上開通知單、裁決書各1件在卷可按。
(二)上開車輛於案發前一日即99年 6月17日從亞洲水泥股份有限
    公司（下稱亞洲水泥）載運水泥熟料至欣欣水泥企業股份有
    限公司乙情，業經異議人於聲明異議時提出亞洲水泥亞字第
    0000000000號出（送）貨單影本 1張為據，復經本院函詢亞
    洲水泥結果，該出（送）貨單確為亞洲水泥花蓮製造廠所開
    立，發貨日期為99年 6月17日，出送貨單號為0000000000乙
    情，有亞洲水泥花蓮製造廠99年8月2日亞花廠（99）字第01
    31號函 1份附卷足憑。又證人即亞洲水泥品管組主任甲○○
    於99年 9月8日本院調查中具結證稱：水泥熟料多為小於5公
    分之顆粒，摻有塊狀物及粉料，而原則上顏色近似黑色，表
    面不規則，互有粗細，有時也會看到圓形之顆粒，依上開標
    準判斷，員警所提本案蒐證照片 2張中的物品是水泥熟料；
    在製造過程中，我們燒成的水泥熟料硬度，用手是捏不碎的
    ，另會加上石膏，再研磨成水泥粉等語，並庭呈水泥熟料樣
    品為證。另水泥熟料製程中，以伴勻之生料經預熱機預熱後
    飼入旋窯中，繼續高溫加熱至約攝氏1450度高溫，使生料燒
    結成塊狀熟料，進入冷卻機中，復以大量冷空氣急速冷卻並
    加以粗碎後，運送至熟料庫中儲存，以備於水泥磨中研磨成
    水泥或直接銷售，有亞洲水泥花蓮製造廠99年 8月23日亞花
    廠（99）字第0146號函附簡介 1份在卷可稽。而該函所檢附
    之水泥熟料外觀照片及本院依職權自亞洲水泥網站擷取列印
    之水泥熟料照片，互核與員警所提本案蒐證照片 2張中之上
    開車輛裝載物品均相符。職故，堪信上開車輛為警舉發當時
    ，所裝載之物品應屬「水泥熟料」無訛。
(三)證人即蒐證員警邱盛裕於99年9月8日本院調查中具結證稱：
    當時攔停過程中，司機都不配合下車說明上開車輛所載物品
    為何，我們員警只能憑外觀及觸感判斷，後來之所以認為是
    砂石、土方，是因為該等物品呈塊狀、不規則，而且用手捏
    不碎等語。顯見證人邱盛裕掣單舉發當時，僅以上開車輛所
    載物品之外觀及觸感猜測為砂石、土方，然其所證述之外觀
    、觸感，均與如上所認水泥熟料之特徵相符，又其非從事水
    泥製造或具類此專業知識，而得判斷砂石與水泥熟料相異處
    之人，是自不得僅以其判斷即認定上開車輛所載物品為砂石
    、土方。
五、綜上所述，上開車輛裝載物品既可認確屬「水泥熟料」，揆
    諸上開說明，則無道路交通管理處罰條例第29條之1第1項規
    定之適用，原處分機關據此裁處異議人 6萬元罰鍰，並記汽
    車違規紀錄 1次，即有違誤，異議人之異議為有理由，本院
    應撤銷原處分，改諭知異議人不罰，以資適法。至上開車輛
    裝載物品有無超重之違規行為，現由本院另案調查中，附此
    敘明。
據上論斷，應依道路交通案件處理辦法第20條，裁定如主文。
中    華    民    國    99    年    9     月    21    日
                  交通法庭      法  官  曹庭毓
上列正本證明與原本無異。
如對本裁定不服，應於送達後5 日內，向本院提出抗告狀（應抄
附繕本）。
中    華    民    國    99    年    9     月    21    日
                                書記官

司法院資訊處製作；財團法人民間司法改革基金會備份。
